【裁判字號】    89,上易,4533
【裁判日期】    900215
【裁判案由】    傷害
【裁判全文】
臺灣高等法院刑事判決                          八十九年度上易字第四五三三號
    上  訴  人  臺灣士林地方法院檢察署檢察官
    被      告  丁○○
    選任辯護人  顏朝彬
右上訴人因傷害案件，不服臺灣士林地方法院八十九年度易字第三九四號，中華民國
八十九年八月二日第一審判決（起訴案號：臺灣士林地方法院檢察署（八十九年度偵
字第四四號）提起上訴，本院判決如左：
    主  文
原判決撤銷。
丁○○傷害人之身體，處拘役參拾日 ，如易科罰金，以參佰元折算壹日。
    事  實
一、丁○○於民國八十八年四月三日上午十許，在臺北市○○○路一四八號三樓之二
    其與戊○○共同經營之公司辦公室內，因協調債權債務糾紛未果，竟基於傷害之
    犯意，持己○○○○治療儀擊打戊○○之左肩及左上臂，致戊○○受有左肩挫傷
    、左上臂約１ㄨ１公分擦傷、左背約１ㄨ１公分擦傷之傷害，並於戊○○走出辦
    公室時，接續以上開己○○○○治療儀丟擲戊○○而未擊中，於同日十一時許，
    戊○○再進入辦公室時，丁○○復持辦公室內之剪刀欲刺戊○○，經林銘中奪下
    剪刀而未再造成傷害。
二、案經戊○○訴請臺灣士林地方法院檢察署檢察官偵查起訴。
    理  由
一、訊據被告丁○○固不否認有與戊○○因商談合資事業票據處理事宜未果，進而發
    生爭執，惟堅決否認有傷害戊○○之犯行，辯稱：因戊○○對之毆打造成伊倒地
    ，為求自保乃持桌上東西丟擲並以桌下仿生治療儀抵抗，雙方發生爭執時確有拉
    扯，但並未互相毆打，事實上是戊○○打伊，伊手腳均有受傷，伊因怕再被打，
    才用仿生治療儀丟戊○○，但並未丟到，伊是在他人出去後才丟，且戊○○於偵
    查中亦稱未丟到，事發後伊有打電話給現任男友甲○○，甲○○上來見伊受傷，
    便出去與戊○○打架，戊○○的傷應該是甲○○打的云云。另辯護人為被告辯護
    稱：戊○○係基於與被告間之情感與合資事業糾紛攀指被告犯罪，所為指述不能
    採信，且戊○○診斷傷勢，與陳稱係遭被告持己○○○○治療儀毆擊五下之情節
    ，應係致受有淤傷、紅腫之常情不符等語。經查：
（一）右揭事實，業據被害人戊○○分別於偵查、原審及本院調查審理中指證明確（
    見偵字六二二三號卷第十二頁、原審卷第十六頁、第六十七頁正面、本院卷第二
    十四頁、第四十三頁、第四十四頁），並有馬偕紀念醫院八十九年四月三日診字
    第８８／３３９號診斷證明書一紙、急診病歷乙份及左肩挫傷、左上臂擦傷照片
    二禎附卷為證（見偵字一Ｏ三六五號卷第五頁、原審卷第七十七頁至第七十九頁
    、第六十頁證物袋內照片編號三、本院卷第十二頁），復有扣案之己○○○○治
    療儀乙只足資佐證。證人丙○○於原審調查及審理中到庭結證稱：當時被告及戊○○在辦公室裡的一間和室內，伊在另一個房間內，伊有聽到爭吵聲，後因聽到
    被告高聲叫我去報警，我便下樓去找管理員上來，等一、二分鐘我與管理員上去
    後，戊○○已經走出該房間。隔了約十至二十分鐘，戊○○要伊幫他擦精油：
    ：他們爭吵的時間約近中午，伊幫林擦完油後，有聽到開門聲，但伊不知道是否
    有人進出」等語（見原審卷第三十一頁、第三十二頁、第八十八頁反面、第八十
    九頁），被告於偵查中亦坦承：「八十八年四月三日是我們二人互打，我有拿桌
    上之東西丟他，但不知是什麼我記得有拿拆信刀、剪刀，我不記得：  ：我有打
    電話請甲○○過來。」（見偵字六二二三號卷第一一頁反面）、於原審及本院調
    查審理中復供認確有拿己○○○○治療儀丟擲被害人之情（見原審卷第四十四頁
    、本院卷第四十四頁），另徵諸八十九年四月三日當晚，被害人戊○○與證人謝
    銘讚、吳天富、乙○○等七人前往被告住處洽商公司拆夥事宜時，對證人等所詢
    為何打人後還找人毆打戊○○，而被告答以戊○○該打該殺，找人打他已算便宜
    等語，業據證人謝銘讚、吳天富、乙○○等人分別於偵查、原審及本院調查審理
    中證實（見偵字第六二二三號卷第十八頁反面、第十九頁正、反面、原審卷第十
    七頁、本院卷第二十七頁、第四十六頁），雖無積極證據足以證明被告係基於教
    唆傷害之犯意電召甲○○前往上址，惟證諸上開跡證顯示，被害人所指證被告持
    己○○○○治療儀擊打戊○○之左肩及左上臂，致戊○○受有左肩挫傷、左上臂
    擦傷之傷害，並於戊○○走出辦公室時，接續以上開己○○○○治療儀丟擲戊○○而未擊中，於戊○○再進入辦公室時，復持辦公室內之剪刀欲刺戊○○，經林
    銘中奪下剪刀而未再造成傷害，應非虛言，而被告具有傷害被害人之犯意，亦極
    明確。
 （二）雖被害人戊○○於臺灣士林地方法院檢察署提出告訴時，同時並指訴被告另教
    唆男友甲○○出手毆打致傷（教唆傷害部分未經起訴），所提馬偕紀念醫院八十
    九年四月三日診字第８８／３３９號診斷證明書一紙及馬偕紀念醫院八十九年六
    月二十九日馬院醫急字第八九一０二八號函附戊○○病歷資料顯示，戊○○於八
    十九年四月三日下午二時十八分至醫院驗傷結果，除左肩挫傷、左上臂擦傷、左
    背擦傷外，尚有下唇裂傷等傷害，惟據被害人指稱被告丁○○在八十八年四月三
    日早上十點多打伊左肩、左上臂及左背，被告是手持己○○○○治療儀打伊五下
    ，約一公斤重，伊十一點多又進去要與被告丁○○談公事，被告丁○○就拿桌上
    的東西丟伊，並拿剪刀要刺伊，被伊搶下來，被告丁○○在十一點十五分就叫甲○○來，甲○○打之的部位為嘴角、太陽穴等部位，造成嘴角流血，不是左肩、
    左上臂及左背，伊的傷，有一部分是被告造成的等語，衡諸卷陳照片顯示，亦有
    嘴角流血、左上臂及左背受傷之情事。再查，扣案之己○○○○治療儀兩邊為ㄇ
    型鐵管，底座四支腳突出，被告右手持該ㄇ型一邊上緣擊打被害人左後上部背部
    肩膀，足以造成左後上部背部肩膀之傷害，灼然明甚，被告於偵查中供承：八十
    八年四月三日伊與戊○○二人互打，伊拿東西丟戊○○之後始打電話請甲○○過
    來，他們二人有爭吵（見偵字六二二三號卷第十一頁反面），原審調查中供稱：
    事發後伊有打電話給現任男友甲○○，甲○○上來見伊受傷，便出去與戊○○打
    架等語（見原審卷第六十八頁），另證人丙○○於原審調查中亦證稱：戊○○要
    伊幫他擦精油，背部肩膀紅紅的：  ：伊幫老闆（即被害人戊○○）擦藥時，沒
    有看到甲○○：  ：伊幫老闆擦完（精）油後，有聽到開門聲音等語（見原審卷
    第四十三頁、第八十九頁），可見被告電召甲○○抵達現場之前，被害人戊○○
    左肩、左上臂、左背部位已受傷，由丙○○為其背部擦精油，當時被害人嘴角下
    唇尚未裂傷流血，而於甲○○到達後雙方再發生爭吵毆打，被害人始生下唇之裂
    傷，是被害人左肩、左上臂及左背之傷害，應係被告所造成，洵可認定。被告否
    認持己○○○○治療儀毆打被告成傷，被告及辯護人均僅執被害人於原審所陳：
    「當我走出來之後，被告又用治療儀丟我，但沒有丟到」（參見本院八十九年六
    月二十八日審判筆錄第四頁第六行以下）等語乙端，辯稱被告僅持己○○○○治
    療儀丟擲被害人未成傷，而隱飾先前亦有持己○○○○治療儀毆打被害人之事實
    ，無非避重就輕卸責之詞，委無可採。又被害人戊○○被部既僅有左部受傷，右
    後背部並未受傷，業據被害人陳明在卷，並有上開診斷證明書及急診病歷足稽，
    被害人請丙○○幫忙擦精油之部位自係左後背部肩膀而非右後上部背部肩膀則證
    人丙○○於原審所證戊○○要我幫他擦精油，擦藥的位置是右後上部背部肩膀紅
    紅的云云，與事實顯有不符，所證其為被害人擦精油之受傷部位係右後上部背部
    肩膀乙節，應屬誤認所致，要難以丙○○上開所證，進而否定被害人因被告持己○○○○治療儀擊打左肩及左上臂，致受有左肩挫傷、左上臂約１ㄨ１公分擦傷
    、左背約１ㄨ１公分擦傷之事實。
 （三）縱上所述，被告所辯無非卸責之詞，均無可採，其傷害犯行事證明確，應予
    依法論科。
二、核被告所為，係犯刑法第二百七十七條第一項之傷害罪。至於被告於被害人走出
    辦公室時，以上開己○○○○治療儀丟擲戊○○而未擊中，於被害人再進入辦公
    室時，復持辦公室內之剪刀欲刺戊○○，經林銘中奪下剪刀而未再造成傷害，均
    屬傷害行為之接續動作，且未成傷，僅論以一個傷害罪。
三、原審以不能證明被告犯罪，諭知被告無罪之判決，尚有未洽。檢察官上訴意旨，
    指摘原判決諭知被告無罪不當，為有理由，自應撤銷改判。爰審酌被告之素行、
    因合夥事業與被害人發生爭執而罹本案，犯後飾詞圖卸，多方狡辯，復未與被害
    人達成民事和解，賠償被害人損害惟被害人所受傷勢非重等一切情狀量處如主文
    第二項所示之刑，並諭知易科罰金之折算標準。至於被害人復指稱被告於傷害伊
    之後，電召甲○○前來上址，教唆甲○○毆打伊之太陽穴、嘴角，造成伊下唇裂
    傷之傷害，認被告亦涉有教唆傷害之犯行，惟查，被告固不否認電召甲○○至上
    址，尚無積極證據足以證明被告係基於教唆傷害之犯意電召甲○○，或甲○○傷
    害被害人係受被告教唆所為，此部份自屬不能證明被告犯罪，復未經公訴人起訴
    ，併予敘明。
據上論斷，應依刑事訴訟法第三百六十九條第一項前段、第三百六十四條、第二百九
十九條第一項前段，刑法第二百七十七條第一項、第四十一條第一項前段、罰金罰鍰
提高標準條例第一條前段、第二條，判決如主文。
本案經檢察官沈明彥到庭執行職務。
中    華    民    國      九十    年        二      月        十五      日
                              臺灣高等法院刑事第二十二庭
                                  審判長法  官  許  正  順
                                 法  官  林  明  俊
                                        法  官  邱  同  印
右正本證明與原本無異。
不得上訴。
                                        書記官  莊  昭  樹
中    華    民    國      九十    年        二      月       十五       日
附錄：本判決論罪科刑法條全文
刑法第二百七十七條第一項
傷害人之身體或健康者，處三年以下有期徒刑、拘役或一千元以下罰金。


司法院資訊處製作；財團法人民間司法改革基金會備份。
